【裁判字號】    89,上易,787
【裁判日期】    890517
【裁判案由】    詐欺等
【裁判全文】
臺灣高等法院臺中分院刑事判決                八十九年度上易字第七八七號
    上  訴  人
    即  被  告  丙○○
右上訴人因詐欺案件，不服臺灣彰化地方法院八十八年度易字第一四六二號中華民國
八十九年二月十四日第一審判決（起訴案號：臺灣彰化地方法院檢察署八十八年度偵
字第六八四三號、第七七六五號），提起上訴，本院判決如左：
      主  文
上訴駁回。
      事  實
一、丙○○於民國（下同）七十四年間犯懲治盜匪條例案件，經本院於七十九年間，
    判處有期徒刑一年八月，減為有期徒刑十月確定，因羈押日數已滿刑期釋放，毋
    庸執行。七十七年間復因違反槍砲彈藥刀械管制條例案件，經原審判處有期徒刑
    三月，減為一月十五日確定，於七十七年十月二十一日易科罰金執行完畢。八十
    三年間，再因竊盜、違反麻醉藥品管理條例案件，分別經原審判處有期徒刑七月
    、五月，應執行有期徒刑十月，經上訴本院判決駁回上訴確定。與其於八十四年
    間所犯竊盜罪，經原審判決確定之有期徒刑一年二月併執行至八十六年三月三十
    一日期滿，但於八十五年七月五日獲准假釋出獄。詎於八十六年間又因竊盜罪，
    經本院判決有期徒刑一年確定，嗣經撤銷前開假釋，並與其再於八十七年間所犯
    竊盜罪，經原審法院判決確定之有期徒刑三月，併執行至八十八年四月一日執行
    完畢。
二、詎丙○○仍不悔改，又意圖為自己不法之所有，於八十八年六月三十日凌晨零時
    四十分許，在彰化縣彰化市○○街二十號前，身著前在統帥保全股份有限公司（
    下稱統帥保全公司）應徵保全員所獲發保管之類似警察服裝一套，向趴睡在該處
    路旁不詳機車上之乙○○，冒稱為便衣刑警，使乙○○誤信，未加反抗，即依丙
    ○○之指示雙手抱頭蹲下，而由丙○○行使警員之職權搜查乙○○之身體與衣物
    ，取走乙○○所有之現金新台幣（下同）一百二十元、中華電信電話卡二張（一
    張為荷花圖案尚有八十二元（起訴書誤植為八十一元），一張為中新衛星誕生紀
    念卡尚有八元）、假釋報到單一本等物。嗣經乙○○發現情況有異，報警循線於
    同日清晨一時十分許，在彰化市○○街二號五樓一室丙○○居住處查獲，並扣得
    前揭電話卡二張與保全員制服一套。經警移送臺灣彰化地方法院檢察署由檢察官
    訊問後，諭命限制住居飭回。丙○○猶無悛悔之意，復意圖為自己不法之所有，
    另於八十八年七月二十二日晚上十一時二十一分許，趁彰化市○○○路八五一號
    之二以貨櫃改裝成之檳榔攤無人看管照顧之機會，以手拉扛方式，竊取裝於檳榔
    攤後面之冷氣機，甫將該冷氣機拉落地面，即因聲響過大，為鄰居趙瑞彬發現，
    通知檳榔攤主趙顏梅報警當場查獲而未得逞。
三、案經彰化縣警察局彰化分局先後報請臺灣彰化地方法院檢察署檢察官偵查起訴。
      理  由
一、上訴人即被告丙○○，坦承前開竊盜犯行，惟否認有冒稱警員，取走乙○○財物
    之情事，辯稱：伊當時要打公用電話，見到乙○○因酒醉趴在電話亭，要乙○○
    讓伊打電話，乙○○即回頭要打伊，二人才發生扭打，伊當時因在統帥保全公司
    任保全員才身著統帥保全公司制服，扣案二張電話卡是伊的，並非乙○○所有云
    云。惟查：
  (一)、前揭被告竊盜部分，除被告供認外，並經被害人趙顏梅指述及現場證人趙瑞彬
      於警訊中證述明確，復有被害人趙顏梅出具之贓物認領保管單一紙與冷氣機相
      片二幀在卷可佐證，事證明確，其竊盜部分，犯行洵堪認定。
  (二)、被告冒稱警員，取走乙○○財物部分，除據被害人乙○○於警局及偵查中指證
      不移外，並經證人施宥杭於警訊時證述：「我當時欲至便利商店購物，在經過
      案發地時，我看到丙○○正對我朋友乙○○說，你的案底很多，當時丙○○手
      上拿著一張紙，看見我經過即叫我的綽號，小胖你去叫第二中隊來，我即回他
      話誰理你，然後就離開，前往便利商店」。及偵查中結稱：「當天我剛好經過
      ，我看到丙○○覺得他冒充便衣刑警，我看到乙○○蹲在地上，手放在頭上，
      好像丙○○從乙○○身上拿出一張紙，丙○○看到我經過，就叫我打電話去第
      二中隊，這二人我都認識，以為他們在開玩笑，我就不理他們去便利商店買東
      西」等情甚明。衡諸證人施宥杭與被告並無仇隙，此為被告所不爭執，且被告
      於偵查中並陳稱，可傳訊證人綽號小胖者（按即證人施宥杭）為證等語，顯見
      證人施宥杭所述應無偏袒不實，且所陳又核與被害人乙○○指訴情節相符，足
      認被害人乙○○於警訊時所述，應非子虛而可採信。
  (三)、扣案電話卡二張，一張圖樣為荷花，尚有八十二元；另一張為中新衛星誕生紀
      念卡，尚有八元，此經原審提示查明，且與被害人乙○○於警局所述之圖樣與
      數額相同，被告在警訊時供稱：「圖樣不記得，一張約剩九十元，另一張約剩
      六、七十元許」，與事實並不吻合，足見該電話卡係屬被害人所有，而為被告
      取去無訛。
  (四)、扣案保全員制服一套（上衣及褲子各一件）類似警員服飾，經原審提示驗明無
      誤，並有相片在卷可佐。倘在突發狀況，未予仔細辨視下，極易誤為警員服飾
      ，被害人乙○○於深夜、突遭被告喚醒，且在被告自稱為刑警之倉惶狀況，當
      難正確辨視，而有誤信之情狀，被告乃利用此點，進而行使警員搜身之職權，
      其有冒充公務員而行使職權之行為，至為明灼。況被告曾至統帥保全公司應徵
      ，而取得該公司之保全員制服一套，惟未到任，此據該公司函述明確，並附剪
      報一份、制服相片三張在卷可稽。故被告並未真正任職於統帥保全公司擔任保
      全員工作，卻身著類似警察服飾之該公司保全員服飾，居心顯然可議，益徵其
      有假冒為警員，使被害人乙○○誤信，未予反抗，而任其取去身上財物，要無
      疑義。
  (五)、綜上所述，被告否認有假冒警員，取走被害人乙○○財物之犯行，所為之前揭
      辯解，無非卸責之詞，不足遽採。本件事證明確，被告丙○○意圖為自己不法
      之所有，以詐術使人將本人之物交付，又竊盜未遂，犯行均堪以認定。
二、按被告冒稱警員，「取走」被害人乙○○之財物，就形式言雖與由被害人「交付
    」財物者有別，但觀其情狀，被害人當時既誤信被告為警員，則被告取其財物檢
    查，應無違被害人「交付」檢查之意思，且被告並未施行暴力、脅迫，應可視為
    係經被害人同意之「交付」行為，故核被告丙○○所為，係犯刑法第三百三十九
    條第一項詐欺取財罪、第一百五十八條第一項冒充公務員而行使其職權罪及第三
    百二十條第三項、第一項竊盜未遂罪。所犯詐欺取財罪與冒充公務員而行使其職
    權罪間，有方法、結果之牽連關係，係牽連犯，應從一重之詐欺取財罪處斷。所
    犯詐欺取財罪及竊盜未遂罪，犯意各別，行為互殊，應予分論並罰。公訴人雖認
    被告還取走被害人乙○○所有之手錶一支、大門鑰匙三支、機車鑰匙一支及ＩＣ
    卡一張等物，但查此部分物品，係被害人乙○○於偵查中始作此指述，與其在警
    局訊所陳不符，此多出之財物，因衡諸被告係於取走被害人乙○○之財物未逾一
    小時即為警查獲，在如此短暫之時間內，被告當無立即處分掉較有經濟價值之手
    錶之可能，而警方僅在被告住處查扣得電話卡二張，並未查獲上開財物，被告復
    始終堅決否認有取走各該物品，則本件顯無確切證據足以認定被告有取走被害人
    乙○○之手錶一支、大門鑰匙三支、機車鑰匙一支及ＩＣ卡一張等物之事實，此
    部分不能證明被告犯罪，惟因此部分與前述經認定詐欺取財有罪部分，具實質上
    一罪關係，故無庸另為被告無罪之諭知。又被告已著手於竊盜之行為而未得逞，
    係屬未遂犯，依刑法第二十六條前項規定，應予減輕其刑。被告曾於八十三年間
    ，因竊盜及違反麻醉藥品管理條例案件，分別經原審判處有期徒刑七月、五月，
    應執行有期徒刑十月，經上訴後由本院判決駁回上訴確定。與其於八十四年間所
    犯竊盜罪，經原審判決確定之有期徒刑一年二月併執行至八十五年七月五日假釋
    出獄，其假釋應至八十六年三月三十一日期滿。詎於八十六年間又另犯竊盜罪，
    經本院判決有期徒刑一年確定，嗣經撤銷前開假釋，與其再於八十七年間又另犯
    之竊盜罪，經原審判決確定之有期徒刑三月，併執行至八十八年四月一日執行完
    畢，有臺灣彰化地方法院檢察署刑案資料查註紀錄表與被告全國前案紀錄表在卷
    為憑，其於五年內再犯本件上開各罪，均應論以累犯，依法加重其刑。
三、原審以被告犯行明確，而適用刑法上開各法條及第五十五條、第二十六條前段、
    第四十七條、第五十一條第五款、第七十一條第一項、罰金罰鍰提高標準條例第
    一條前段之規定，並審酌被告之素行、犯罪之手段、目的、所造成之危害等一切
    情狀，就詐欺部份判處有期徒刑八月，竊盜未遂部份判處有期徒刑五月，同時定
    其應執行刑為有期徒刑壹年。且說明扣案電話卡二張屬被害人乙○○所有；保全
    員制服一套，屬統帥公司所有，僅交付於被告保管，均無庸宣告沒收。其認事用
    法，洵無違誤，量刑亦屬允當適中。被告否認詐欺部份之犯罪，上訴指摘原審判
    決不當，顯無理由，應予駁回。又被告經本院合法傳喚，無正當之理由不到庭，
    本院爰不待其陳述，逕行判決。
四、據上論斷，應依刑事訴訟法第三百六十八條、第三百七十一條，判決如主文。
五、本案經檢察官甲○○到庭執行職務。
中    華    民    國      八十九      年      五      月      十七      日
                              臺灣高等法院臺中分院刑事第八庭
                                    審判長法  官  羅  得  村
              法  官  劉  榮  服
                                          法  官  古  金  男
右正本證明與原本無異。
不得上訴。
                                          書記官  茆  亞  民
中      華      民      國    八十九     年      五       月    十九    日
(一)、刑法第三百三十九條：
    意圖為自己或第三人不法之所有，以詐術使人將本人或第三人之物交付者，處五年以
    下有期徒刑、拘役或科或併科一千元以下罰金。
    以前項方法得財產上不法之利益或使第三人得之者亦同。
    前二項之未遂犯罰之。
(二)、刑法第一百五十八條：
    冒充公務員而行使其職權者，處三年以下有期徒刑、拘役或五百元以下罰金。
    冒充外國公務員而行使其職權者亦同。
(三)、刑法第三百二十條：
    意圖為自己或第三人不法之所有，而竊取他人之動產者，為竊盜罪，處五年以下
    有期徒刑、拘役或五百元以下罰金。
    意圖為自己或第三人不法利益，而竊佔他人之不動產者，依前項之規定處斷。
    前二項之未遂犯罰之。
                                                                        Ｆ


司法院資訊處製作；財團法人民間司法改革基金會備份。
